臺灣臺中地方法院民事判決　九十三年度訴字第二七六八號
　　原　　　告　丙○○
　　訴訟代理人　鄭志明　律師
　　被　　　告　乙○○
右當事人間請求債務人異議之訴事件，本院於民國九十四年三月八日言詞辯論終結，
判決如左：
    主      文
本院九十三年度執字第五六○四六號給付票款強制執行事件，就原告所有如附表二所
示土地所為之強制執行程序應予撤銷。
訴訟費用由被告負擔。
    事實及理由
壹、原告主張：
一、緣原告因積欠訴外人甲○○賭債，於民國（下同）八十六年間簽發如附表一所示
    面額共計一百七十四萬五千元之支票四紙予甲○○收執，惟被告竟聲稱持有上開
    支票四張，並據以聲請本院核發八十六年促字第四○八三○號支付命令，原告對
    之聲明異議而未生效力；詎被告乃另起爐灶，又於八十七年間改以如附表編號一
    、二、三號三張支票（下稱系爭三紙支票）聲請本院核發支付命令，因原告不查
    致本院八十七年促字第一三七八三號支付命令確定；至於如附表編號四號之支票
    ，被告遲至九十三年七月十四日聲請本院核發九十三年促字第四○七七三號支付
    命令，經原告聲明異議而不生效力。嗣後被告再於九十三年十一月二十四日檢具
    上開本院八十七年度促字第一三七八三號給付票款事件之債權憑證（即本院九十
    年四月十三日核發之九十年執清字第八一八四號債權憑證）為執行名義，於執行
    金額新台幣（下同）六十七萬五千元及其利息、督促程序費用一百零一元及執行
    費用七千五百二十四元之範圍內，就原告所有之如附表二所示不動產，向本院民
    事執行處聲請強制執行，經本院九十三年度執字第五六○四六號給付票款強制執
    行事件受理在案。
二、查上開債權憑證所示系爭三紙支票債權，乃原告為償還積欠訴外人甲○○之賭債
    所簽發交付予甲○○，原告與被告間並不存在任何債權債務關係，且嗣後原告業
    與甲○○於九十二年七月二十九日以二十五萬元達成和解，而簽立和解書（下稱
    系爭和解書），由原告取回系爭三紙支票，則系爭票據債權已經消滅而不存在，
    爰依強制執行法第十四條第一項規定，訴請撤銷前開強制執行程序，以資救濟等
    語。
三、並聲明：
  (一)如主文第一項所示。
  (二)如上開土地業已拍定而無法撤銷時，應將拍賣價金全部交付原告。
貳、被告雖不爭執系爭三紙支票，業經原告於九十二年七月二十九日與訴外人甲○○
    達成和解而取回，惟以：系爭三紙支票乃原告先前透過訴外人甲○○向其借款，
    經甲○○背書所交付，且原告後來雖與訴外人甲○○以二十五萬元達成和解，簽
    立系爭和解書，然被告雖將系爭三紙支票交給甲○○，卻未授權甲○○與原告和
    解，此由原告所提和解書之當事人為甲○○與原告、債權金額為一百七十萬元自
    明，是該和解效力並不及於被告，況甲○○之債權金額有一百七十萬元，若再加
    上原告積欠被告之債權一百零七萬元，總計共達二百七十七萬元，卻只以二十五
    萬元和解，並放棄餘款追償請求權，顯然與常情不合，故原告之主張實無理由等
    語資為抗辯。並聲明：原告之訴駁回。
參、本院之判斷：
一、按執行名義成立後，如有消滅或妨礙債權人請求之事由發生，債務人得於強制執
    行程序終結前，向執行法院對債權人提起異議之訴。強制執行法第十四條第一項
    定有明文。查本件原告以被告聲請強制執行，業經本院執行處以九十三年度執字
    第五六○四六號開始執行，所查封如附表二所示之標的物，經原告以提起本件異
    議之訴為由，聲請本院以九十三年度聲字第二四五六號裁定命原告供擔保後停止
    執行，有裁定書一份在卷可稽，是關於系爭標的物之執行程序尚未終結。依首揭
    說明，原告提起本件債務人異議之訴有無理由，其爭點在於：本件執行名義即本
    院九十年執清字第八一八四號債權憑證（本院八十七年促字第一三七八三號支付
    命令）所表彰之票據債權，是否已有債權消滅之事實？
二、原告主張其所持有之系爭三紙支票即為本件給付票款強制執行事件之三紙支票（
    執行名義為本院八十七年促字第一三七八三號支付命令及本院九十年執清字第八
    一八四號債權憑證），且嗣後原告與訴外人甲○○於九十二年七月二十九日簽立
    系爭和解書，以二十五萬元達成和解，而取回系爭三紙支票等情，業據其提出系
    爭支票三紙、系爭和解書一份，並經本院調取本院九十三年度執字第五六○四六
    號給付票款強制執行卷宗審核無誤，且為被告所不爭執，自堪信屬實。
三、按和解有使當事人所拋棄之權利消滅及使當事人取得和解契約所訂明權利之效力
    ，民法第七百三十七條定有明文。又依債務本旨，向債權人或其他有受領權人為
    清償，經其受領者，債之關係消滅，持有債權人簽名之收據者，視為有受領權人
    ，但債務人已知或因過失而不知其無權受領者，不在此限，民法第三百零九條亦
    定有明文。查被告雖辯稱系爭和解書並非其與原告簽立，且其亦未授權訴外人甲
    ○○與原告簽立，故和解書之效力不及於被告，票據債權仍未消滅云云。然查本
    院九十三年度執字第五六○四六號強制執行事件，其執行名義債權即為系爭三紙
    支票債權，而系爭三紙支票，均未載明受款人，僅由訴外人甲○○背書，此有系
    爭三紙支票正反面影本在卷可稽，且原告與訴外人甲○○於九十二年七月二十九
    日簽立系爭和解書，以二十五萬元達成和解，而由原告收回系爭三紙支票，為被
    告所不爭；又證人甲○○到庭證稱：系爭三紙支票是原告跟我賭博，賭麻將及羅
    宋牌（十三張），陸陸續續輸我所開的支票，總計約輸我兩百多萬，所以開出這
    一百零七萬支票給我，我拿到這三張票以後，拿去跟被告太太貼現，由我背書，
    利息一萬元一個月一百八十元計算，被告拿到票後如何處理我不清楚，後來因為
    跳票以後我是背書人，我要負責，就由我開本票及以土地設定抵押給被告，但被
    告沒有把這三張支票還給我，後來被告委託財務公司人員潘榮福拿這三張票來找
    我，叫我帶他去找原告給錢，到原告家後找不到原告，但原告弟弟賴朝國在，就
    由原告弟弟處理，但原告弟弟表明沒有那麼多錢代為處理，所以我們包括我、賴
    朝國及潘榮福，就一同到潭子鄉鄉民代表會辦公室，我們三方面談成以二十五萬
    解決這三張票債務，同時簽立系爭和解書，我們就把這三張票還給賴朝國，當時
    和解所開的二十五萬支票，當場由潘榮福拿走，當時財務公司人員潘榮福來找我
    時說他是受原告的委託來的，說要討這三張支票的債務，要我帶他去找原告等語
    （見本院九十四年三月八日審理筆錄）。故依上開證人甲○○之陳述，可知關於
    系爭三紙支票開立之經過，應以原告所述其係於開立系爭三紙支票後直接交付予
    甲○○等情為實在，而被告既自陳系爭支票確由被告交予甲○○、潘榮福處理，
    且嗣後亦取得原告簽立和解書後所交付之二十五萬元，則原告與票據持有人達成
    和解，而取回系爭三紙支票，依上開說明，自已生清償之效力，而使票據債務歸
    於消滅。再支票具備有價證券、設權證券、流通證券、提示證券、繳回證券等性
    質，必須占有提示票據方得行使票據權利，被告既不復持有系爭三紙支票，其自
    亦無從行使票據權利。是本件原告主張本院九十三年度執字第五六○四六號執行
    名義所表彰之票據債權已經消滅，自屬有據。
肆、綜上所述，原告主張本院九十三年度執字第五六○四六號給付票款強制執行事件
    之執行名義所載票據債權（本院八十七年促字第一三七八三號支付命令及本院九
    十年執清字第八一八四號債權憑證），嗣後業經清償而消滅，依強制執行法第十
    四條第一項規定，請求本院九十三年度執字第五六○四六號給付票款強制執行事
    件，就原告所有如附表二所示土地所為之強制執行程序應予撤銷，為有理由，應
    予准許。
伍、本件事證已臻明確，兩造其餘攻擊防禦方法及舉證，與本件判決結果並無影響，
    爰不逐一論述，併此敘明。
陸、訴訟費用負擔之依據：民事訴訟法第七十八條。
中　　　華　　　民　　　國　　九十四　　年　　　三　　　月　　二十五　　日
                                  臺灣臺中地方法院民事第三庭
~B　　　法　官　洪堯讚
右為正本係照原本作成
如對本判決上訴，須於判決送達後廿日內向本院提出上訴狀
中　　　華　　　民　　　國　　九十四　　年　　　三　　　月　　二十五　　日
~B法院書記官
~FO
~T40
附表一：支票
┌──┬──────┬───┬───┬────┬─────────┬───────┐
│編號│票        號│發票人│發票日│ 金額   │ 付款人           │備註          │
│    │            │      │      │        │                  │              │
├──┼──────┼───┼───┼────┼─────────┼───────┤
│一  │SG0000000   │丙○○│860813│五萬元  │臺中市第七信用合作│              │
│    │            │      │      │        │社                │              │
├──┼──────┼───┼───┼────┼─────────┼───────┤
│二  │SG0000000   │丙○○│860908│五萬元  │同右              │              │
│    │            │      │      │        │                  │              │
├──┼──────┼───┼───┼────┼─────────┼───────┤
│三  │SG0000000   │丙○○│861008│九十七萬│同右              │              │
│    │            │      │      │元      │                  │              │
├──┼──────┼───┼───┼────┼─────────┼───────┤
│四  │SG0000000   │丙○○│860820│六十七萬│同右              │              │
│    │            │      │      │五千元  │                  │              │
└──┴──────┴───┴───┴────┴─────────┴───────┘
